臺灣高等法院刑事裁定
110年度毒抗字第1169號
抗  告  人  
即  被  告  王昭偉


上列抗告人因毒品危害防制條例案件，不服臺灣新北地方法院中
華民國110年7月7日裁定（110年度毒聲字第1546號），提起抗告
，本院裁定如下：
    主  文
抗告駁回。                                             
    理  由
一、原裁定意旨略以：抗告人即被告王昭偉（下稱抗告人）基於
    施用第二級毒品之犯意，於民國110年4月3日20時13分許為
    警採尿前回溯96小時內某時，在不詳地點，施用第二級毒品
    甲基安非他命1次，同年月3日19時10分許，為警查獲其持有
    第二級毒品甲基安非他命1包，並採尿送驗後查悉前情。抗
    告人雖否認施用第二級毒品，然其尿液經檢驗呈安非他命及
    甲基安非他命陽性反應，有新北市政府警察局受採集尿液檢
    體人姓名及檢體編號對照表、臺灣檢驗科技股份有限公司11
    0年4月20日濫用藥物檢驗報告、勘查採證同意書等件可憑，
    足認抗告人確有施用第二級毒品甲基安非他命。又抗告人前
    未曾受觀察、勒戒，有本院被告前案紀錄表可考，因認聲請
    人聲請裁定令抗告人入勒戒處所觀察、勒戒為有理由，裁定
    應送勒戒處所觀察、勒戒等語。
二、抗告意旨略以：㈠警方違法盤查，自抗告人身上搜出之甲基
    安非他命，要難作為證據；且抗告人經警帶往警局所採尿液
    ，屬為違法性延伸，縱經抗告人同意，亦不能認為合法而作
    為證據。㈡抗告人身上的甲基安非他命，是同車友人臨時轉
    送，抗告人並未施用；且抗告人未於110年4月3日20時13分
    採尿前之96小時內施用甲基安非他命，否則不可能同意採尿
    送驗。又抗告人既未施用甲基安非他命，尿液卻經檢出陽性
    反應，足見檢驗報告有疑，自不得據為不利抗告人之認定。
    ㈢抗告人未曾因施用毒品案件，經法院裁定觀察勒戒，且所
    犯毒品危害防制條例第10條第2項之罪，法定本刑為3年以下
    有期徒刑，並屬初犯，合於刑事訴訟法第253條之1第1項規
    定，應以緩起訴處分為適當。檢察官未依毒品危害防制條例
    第24條第1項規定，為附命完成戒癮治療之緩起訴處分，逕
    依同條例第20條第1項聲請法院裁定觀察勒戒，亦有未當等
    語。
三、經查：
　㈠本案源於警方人員實施盤查時，見抗告人騎車搭載之友人游
    銘憲，將口袋內之甲基安非他命丟在地上，遂徵得抗告人同
    意後，對抗告人執行搜索，而自抗告人褲子右邊口袋查獲第
    二級毒品甲基安非他命1包，因認抗告人涉犯毒品危害防制
    條例之罪，以現行犯執行逮捕，有自願受搜索同意書、搜索
    扣押筆錄、扣押物品目錄表、執行逮捕通知書、毒品初步鑑
    驗報告單、現場照片及抗告人警詢筆錄之記載可憑（見110
    年度毒偵字第3395號卷第14、15至18、20、28、36、67至68
    、8至10頁）。抗告人繼而在110年4月3日20時13分，經告知
    因毒品案件，有實施勘察採證必要，自願採尿送檢，亦有勘
    查採證同意書可憑（見同前卷第32-1頁）。上開查獲、逮捕
    及後續採證程序均無不法，抗告人以警方人員未能舉證 證
    明其形跡可疑之處，逕指採證不法云云，並不可採。
　㈡抗告人所採尿液，經檢出安非他命及甲基安非他命陽性反應
    ，有新北市政府警察局受搜集尿液檢體人姓名及檢體編號表
    、台灣檢驗科技股份有限公司濫用藥物實驗室濫用藥物檢驗
    報告可稽（見同前卷第34、76頁）。又該尿液檢體，係以酵
    素免疫分析法（EIA）初步檢驗，再以氣相層析質譜儀法（G
    C∕MS）確認檢驗，檢驗結果確呈甲基安非他命陽性反應，有
    檢驗報告書之記載可憑，合於檢驗常規，且偽陽性反應機率
    極低，自足為不利抗告人之認定。又甲基安非他命經口服投
    與後約70％於24小時內自尿中排出，約90％於96小時內自尿中
    排出，由於甲基安非他命成分之檢出與其投與方式、投與量
    、個人體質、採尿時間與檢測儀器之精密度等諸多因素有關
    ，因此僅憑尿液中呈安非他命類陽性反應，並無法確實推算
    吸食時間距採集時間之長短，惟依上述資料推斷，最長可能
    不會超過4日，亦經行政院衛生署藥物食品檢驗局81年2月8
    日（81）藥檢壹字第001156號函示明確。抗告人所採尿液經
    送檢驗結果既有甲基安非他命陽性反應，足認其在經警採尿
    前之96小時內某時點，施用第二級毒品甲基安非他命。抗告
    人徒執否認施用甲基安非他命之抗辯，質疑檢驗結果，亦難
    採憑。
　㈢毒品危害防制條例第20條第1項、第24條，採行「觀察勒戒」
    與「緩起訴之戒癮治療」並行之雙軌模式，賦與檢察官依裁
    量行使之職權，並無必須先為緩起訴之戒癮治療，再為觀察
    勒戒之順序可言。而檢察官之裁量結果，如認適於緩起訴處
    分者，固須於緩起訴處分中說明其判斷之依據，但如應向法
    院聲請觀察、勒戒者，因係適用原則而非例外，自無需贅予
    交代不適於為緩起訴處分之理由，法院原則上應尊重檢察官
    職權之行使，僅就檢察官之判斷有違背法令、事實認定有誤
    或其裁量有重大明顯瑕疵等事項為有限度之低密度審查。抗
    告人固無施用毒品之前案紀錄，惟其始終否認本件施用犯行
    ，檢察官訊問後，向法院聲請觀察、勒戒，核屬裁量職權之
    適法行使，並無違背法令、事實認定有誤或裁量有重大明顯
    瑕疵之情事，遑論抗告人迄今亦無同意接受戒癮治療之表示
    ，抗告人徒執前詞，主張檢察官未為緩起訴處分並附命完成
    戒癮治療，逕行聲請觀察勒戒不當，亦不可採。
四、綜上，抗告人於110年4月3日20時13分許為警採尿前回溯96
    小時內某時，在不詳地點，施用第二級毒品甲基安非他命1
    次，既堪認定，已如前述。且其前未曾受觀察、勒戒，亦有
    本院被告前案紀錄表可考，原裁定因依聲請人聲請，裁定令
    抗告人入勒戒處所觀察、勒戒核屬適當。抗告意旨徒憑前詞
    ，指摘原裁定不當，為無理由，應予駁回。
據上論斷，應依刑事訴訟法第412 條，裁定如主文。
中　　華　　民　　國　　110 　年　　8 　　月　　12　　日
                  刑事第六庭    審判長法　官    劉方慈
                                      法　官    許曉微
                                      法　官    朱嘉川
以上正本證明與原本無異。
不得再抗告。
                                      書記官    陳韻如
中　　華　　民　　國　　110 　年　　8 　　月　　12　　日